【裁判字號】    88,交附民,12
【裁判日期】    890320
【裁判案由】    侵權行為損害賠償
【裁判全文】
臺灣高等法院花蓮分院刑事附帶民事訴訟判決        八十八年度交附民字第一二號
    原      告  丁○○
                己○○○
                戊○○
    兼  右一人
    法定代理人  庚○○
    右四人共同
    訴訟代理人  乙○○
    被      告  寬利汽車企業有限公司
    法定代理人  丙○○
    被      告  辛○○
    右二人共同
    訴訟代理人  甲○○
右列被告等因民國八十八年度交附民字第一二號侵權行為損害賠償案件，經原告等提
起附帶民事訴訟，請求損害賠償事件，本院判決如左︰
    主  文
被告應連帶給付原告丁○○新台幣陸拾陸萬伍仟零玖拾玖元，連帶給付原告己○○○
新臺幣肆拾萬柒仟壹佰玖拾肆元，連帶給付原告庚○○新臺幣壹佰壹拾萬玖仟伍
佰陸拾捌元，連帶給付原告戊○○新臺幣柒拾貳萬柒仟陸佰拾肆元，及各自八十八年
十一月二十八日起，至清償日止，按年息百分之五計算之利息。
原告其餘之訴駁回。
本判決第一項於原告丁○○以新臺幣貳拾貳萬元，原告己○○○以新臺幣壹拾肆萬元
，原告庚○○以新臺幣拾柒萬元，戊○○以新臺幣貳拾肆萬元，分別為被告供擔保
後，得假執行。
原告其餘假執行之聲請駁回。
    事  實
甲、原告方面：
  一聲明：求為判決：
    (一)被告應連帶給付原告丁○○新臺幣( 下同 )貳佰零壹萬貳仟貳佰柒拾玖元，應
      連帶給付原告己○○○壹佰陸拾貳萬仟壹佰陸拾貳元，應連帶給付原告庚○○貳佰貳拾柒萬玖仟壹佰拾伍元，應連帶給付原告戊○○壹佰肆拾伍萬伍仟
      貳佰貳拾柒元，及各自八十八年十一月二十八日起至清償日止，按年息百分五
      計算之利息。
    (二)前項請求，原告願供擔保，請准宣告假執行。
  二陳述：
    (一)被告辛○○係另一被告寬利汽車企業有限公司僱用之職業駕駛，被告辛○○於
      民國八十七年四月十八日四時十分許駕駛寬利汽車企業有限公司所有ＪＢ－三
      ０三號大貨車，沿臺東縣卑南鄉台九線由南向北即由臺東市往初鹿方向行駛，
      行經台九線三八二公里六四０公尺處，適原告之子、( 夫 )、( 父 )葉宏仁駕
      駛ＷＫ－一一八０號小自客車由對向行駛，被告辛○○行經施工路段，本應減
      速慢行，作隨時停車之準備，且不應跨越分向限制黃線行駛，其應注意能注意
      而不注意，竟跨越分向限制線超速行駛，致與迎面駛來之葉宏仁所駕駛之小客
      車對撞，致葉宏仁腦挫傷、臚內出血，傷重送醫不治死亡，經查本件車禍之發
      生係被告辛○○夜晚駕駛大貨車行經施工路段，預見狀況未採取安全措施，且
      跨越分向限制線超速行經為主因，已經臺灣省車輛行車事故覆議鑑定委員會覆
      議在寀，有該委員會覆議意見書在卷可憑，另被告辛○○亦經臺灣臺東地方法
      院檢察署提起公訴，並經臺灣臺東地方法院以八十七年度交訴字第二十四號判
      處有期徒刑二年在案。
    (二)按「因故意或過失不法侵害他人之權利者，負損害賠償責任」「受僱人因執行
      職務，不法侵害他人之權利者，由僱用人與行為人連帶負損害賠償責任」「不
      法侵害他人致死者，對於支出殯葬費之人，亦應負損害賠償責任」，「被害人
      對於第三人負有法定扶養義務者，加害人對於該第三人亦應負損害賠償責任」
      「不法侵害他人致死者，被害人之父母、子女及配偶，雖非財產上之損害，亦
      得請求損害賠償相當之金額」，民法第一八四條前段、第一八八條第一項前段
      、第一九二條、第一九四條定有明文。原告之子、配偶、父葉宏仁，因被告辛○○不法侵害而死亡，有臺灣臺東地方法院檢察署相驗屍體證明書在卷可稽，
      而葉宏仁之死亡與被告辛○○之侵權行為有因果關係，依前揭規定，被告等自
      應負連帶賠償責任，茲請求被告等負連帶賠償費用明細如下：
      1.殯葬費部分：殯葬費用由原告丁○○支出，共計四十八萬九千一百五十五元
        ，有臺東私立殯儀館等之收據二十五張為憑。
      2.精神慰撫金部分：死亡葉宏仁係臺東縣臺東市戶政事務所代理辦事員，有該
        所八十七年六月四日東市戶字第三四四四號函可證，葉宏仁驟然為不守交通
        規定之被告辛○○開車撞死，原告等悲痛逾恆，爰各請求五十萬元之慰撫金
        。
      3.扶養費部分：
        (1)原告丁○○民國三十一年一月三十一日生，至被告葉宏仁八十七年四月十
          八日死亡時為五十六歲，依臺灣地區國民簡易生命表計算，尚有平均餘命
          二十一年可受葉宏仁扶養，依八十五年度扶養親屬寬減額七萬元計算，且
          依霍夫曼式扣除期前利息，被告等應一次給付原告丁○○扶養費損害賠償
          金新臺幣一百零二萬三千一百二十四元。
        (2)原告己○○○，民國三十年十一月六日生，尚有平均餘命二十四年可受葉
          宏仁扶養，依上述計算方式，被告等應一次給付己○○○新臺幣一百一十
          二萬三千一百六十二元。
        (3)原告庚○○，民國五十九年十一月二十一日生，因葉宏仁死亡已無收入，
          不能維持生活且無謀生能力，平均餘命尚有五十二年，依上述計算方式，
          被告等應一次給付原告庚○○扶養損害償金一百七十七萬九千一百三十五
          元。
        (4)原告戊○○，民國八十五年七月十八日生，一歲，至二十歲成年，尚可請
          求之扶養費年數為十九年，被告等應給付原告戊○○扶養費九十五萬二千
          二百二十七元。
      4.合計被告等應連帶給付原告丁○○二百零一萬二千二百七十九元，連帶給付
        原告己○○○一百六十二萬三千一百六十二元，連帶給付原告庚○○二百二
        十七萬九千一百三十五元，連帶給付原告戊○○一百四十五萬五千二百二十
        七元，暨其法定利息。
  三證據：提出臺灣臺東地方法院判決、臺東戶政事務所東市戶字第三四四四號函影
          本各乙份、戶籍謄本、臺東私立殯儀館收據影本二十五張為證。
乙、被告方面：
  一聲明：求為判決：原告之訴駁回。
  二陳述：引用刑事部分之答辯，對原告主張之喪葬費金額不爭執，慰撫金之請求偏
          高，扶養金額應由全部扶養義務人平均分擔。另全部請求金額，應按過失
          相抵規定減輕。
    理  由
一本件原告等主張被告辛○○係另一被告寬利汽車企業公司之受僱人，被告辛○○於
  右開時地過失致原告之子、( 夫 )、( 父 )葉宏仁死亡之事實，為被告所不爭執，
  並經本院八十八年度交上訴字第四號刑事案件認定在案，自堪認為真實。是原告等
  依民法第一百八十四條前段、第一百八十八條第一項前段、第一百九十二條、第一
  百九十四條規定，請求被告等連帶賠償損害，自屬有據。
二原告等請求之金額分述如下：
  (一)殯葬費用部分：原告丁○○主張係其所支出，金額計四十八萬九千一百五十五元
    。被告等就此金額表示不爭執，應認屬實。
  (二)精神慰撫金部分：死者葉宏仁原係臺東縣臺東市戶政事務所代理辦事員，有該所
    函在卷可按；且為原告丁○○、己○○○之長子，原告戊○○之父，及原告庚○○之配偶，亦有戶籍謄本在卷足稽。原告等因葉宏仁正值壯年，突遭車禍死亡，
    心理所受痛苦，自不言可諭。經斟酌兩造之身分、地位及資力，本院認原告等各
    請求五十萬元慰撫金，尚屬合理。
  (三)扶養費部分：被告等就原告等所主張之扶養義費金額亦不爭執，僅抗辯應按扶養
    義務人人數平均分擔，故說明如下：
    1.原告丁○○請求金額為一百零二萬三千一百二十四元，而其自承扶養義務人連
      同死者為三人，故其得請求之金額為三十四萬一千零四十二元。
    2.原告己○○○請求之金額為一百一十二萬三千一百六十二元，其亦自承扶養義
      務人連同死者為三人，故其得請求之金額為三十七萬四千三百八十八元。
    3.原告庚○○、戊○○之扶養義務人均僅死者一人，故其分別請求一百七十七萬
      九千一百三十五元、九十五萬二千二百二十七元，均有理由。
三依前項所述被告等應連帶賠償原告丁○○一百三十三萬零一百九十七元，連帶賠償
  原告己○○○八十七萬四千三百八十八元，連帶賠償原告庚○○二百二十七萬九千
  一百三十五元，連帶賠償原告戊○○一百四十五萬五千二百二十七元。惟損害之發
  生或擴大，被害人與有過失者，法院得減輕賠償金額或免除之，民法第二百十七條
  第一項定有明文。本件肇致葉宏仁死亡車禍之發生，除被告辛○○之過失外，死者
  葉宏仁亦有酒後駕車超越分向限制黃線，及未注意車前狀況之疏失，業經本院八十
  八年度交上訴字第四號刑事案件認定在案。故死者就本件車禍之發生與有過失，堪
  予認定。經斟酌本件車禍發生之經過，被告辛○○應負二分之一責任。因此原告丁○○得請求之金額應減為六十六萬五千零九十九元，原告己○○○得請求之金額應
  減為四十三萬七千一百九十四元，原告庚○○得請求之金額應減為一百一十三萬九
  千五百六十八元，原告戊○○得請求之金額應減為七十二萬七千六百十四元。
四從而，原告等基於侵權行為之損害賠償請求權，請求被告等連帶賠償原告丁○○六
  十六萬五千零九十九元、己○○○四十三萬七千一百九十四元、庚○○一百一十三
  萬九千五百六十八元、戊○○七十二萬七千六百十四元；及均自八十八年十一月二
  十八日起，至清償日止，依法定利率計算之遲延利息部分，洵屬正當，應予准許。
  逾此部分所為之請求，為無理由，應予駁回。
五假執行之宣告：
  原告陳明願供擔保，聲請宣告假執行，經核其勝訴部分，合於法律規定，酌定相當
  擔保金額宣告之；其餘假執行之聲請，因訴之駁回而失所附麗，不予准許。
據上論結：本件原告之訴，為一部有理由，一部無理由，並依刑事訴訟法第五百零二
條、第四百九十一條第十款、民事訴訟法第三百九十條第二項，判決如主文。
中      華      民      國      八十九      年      三    月     二十   日
                                    審判長法官  吳  鴻  章
                                          法官  黃  永  祥
                                          法官  林  德  盛
右正本證明與原本無異。
對於本判決如不服，應於送達後十日內，向本院提出上訴狀。其未敘述理由者，並應
於提出上訴狀後十日內向本院補提理由狀(均須附繕本)。
                                        書記官  盧  夷  狄
中      華民      國      八十九      年     三    月     二十    日


司法院資訊處製作；財團法人民間司法改革基金會備份。
